【裁判字號】    96,訴,1919
【裁判日期】    970820
【裁判案由】    損害賠償
【裁判全文】
臺灣桃園地方法院民事判決              96年度訴字第1919號
原      告  大榮汽車貨運股份有限公司
法定代理人  乙○○
訴訟代理人  劉承斌律師
被      告  丙○○
            甲○○
上列當事人間請求損害賠償事件，本院於民國97年7 月21日言詞
辯論終結，判決如下：
    主      文
被告丙○○應給付原告新台幣肆拾參萬零捌佰伍拾柒元，被告甲
○○應給付原告新台幣肆拾參萬零捌佰伍拾柒元，其中被告丙○
○應自九十六年十一月三十日起；被告甲○○應自民國九十七年
三月八日起，均至清償日止按年息百分之五計算之利息。
前項給付，如被告中任一人為給付時，他被告於該給付範圍內，
免除給付責任。
原告其餘之訴駁回。
訴訟費用由被告共同負擔三分之二，餘由原告負擔。
    事實及理由
一、原告主張：(一)被告丙○○於民國96年4 月23日起至同年7 月
    27日止受僱於原告，擔任原告蘆竹物流中心配送車輛駕駛職
    務，被告甲○○自同年6 月11日起至同年7 月26日止受僱於
    原告，擔任原告蘆竹物流中心配送車輛隨車員職務，並均受
    有報酬，被告二人依原告指示執行配送職務，應盡善良管理
    人之注意義務妥善保管運送配送之物品。(二)被告二人於96年
    7 月19日共同受指派由被告丙○○駕駛5W-386車號車輛（下
    稱系爭車輛），自桃園縣蘆竹鄉○○○街21巷1 號倉庫領取
    訴外人台灣新力國際股份有限公司（下稱新力公司）委託原
    告運送之VGN-SZ476N/C筆記型電腦10台及SE GENERIC配件軟
    包10件（下稱系爭貨物）後，本應於當日將系爭貨物運送至
    受貨人即訴外人蔡家國際有限公司（下稱蔡家公司），詎被
    告二人當日並未將系爭貨物運送至指定地點，亦未將系爭貨
    物運回交還原告，翌日竟稱系爭貨物遭竊遺失，並相繼於一
    週內主動離職。(三)原告因被告遺失系爭貨物賠償新力公司新
    台幣（下同）615,510 元，經原告發函通知被告二人限期出
    面處理，惟未獲置理，被告二人違反僱傭契約所衍生忠實義
    務之附隨義務，致原告受有賠償新力公司615,510 元之損害
    。爰請求被告二人應負債務不履行及不完全給付之損害賠償
    責任，並請求擇一判決等語。(四)並聲明：1.被告丙○○應給
    付原告615,510 元，被告甲○○應給付原告615,510 元，及
    均自起訴狀繕本送達翌日起至清償日止，按週年利率百分之
    5 計算之利息；2.前項被告其中一人已履行給付義務者，另
    一被告免給付義務。
二、被告部分：
  (一)被告丙○○抗辯：1.其擔任原告蘆竹物流中心配送駕駛一向
    盡忠職守，謹守原告訂定標準運送程序。被告二人於96年7
    月19日至上述倉庫領取當日應運送之貨物出發不久後，被告
    甲○○發現其中1 紙送貨單遺失，被告二人旋即返回倉庫尋
    找，惟倉庫主任、理貨人員及其他未出貨之司機均未拾獲，
    被告二人因有其他貨物須準時送達，遂立即出發送貨，並將
    系爭貨物留置於系爭車輛內而未送達，當晚7 時許被告二人
    將系爭貨物運回原告蘆竹物流中心，從公司電腦中調閱列印
    送貨單後，已屆下班時間，遂將系爭貨物鎖在貨車內，並將
    貨車停放於原告蘆竹物流中心專用停車場，再依規定將貨車
    鑰匙繳回放置於辦公室，擬待翌日上班、理貨人員補單後再
    運送至蔡家公司。詎翌日上班被告二人領取系爭車輛鑰匙前
    往駕車，竟發現系爭貨物已經遺失，惟被告二人於96年7 月
    19日當晚均待在公司宿舍內並未外出，已盡善良管理人之注
    意義務。2.又原告之貨車均係停放在其蘆竹物流中心專用停
    車場，然此處原告未聘保全人員看守，亦未裝設監視器，更
    無專人管理門禁，原告內部管理有問題，而放置貨車鑰匙之
    辦公室隨時都有其他工作人員進出，被告已按原告所定運送
    程序將貨車上鎖並將鑰匙繳回，應負保管責任之人係原告而
    非被告，原告請求被告負責，實無理由等語。
  (二)被告甲○○抗辯：伊於送貨當日發現系爭貨物之送貨單遺失
    ，打電話請公司再打1 份，小姐說無法處理，要被告二人先
    別運送系爭貨物，被告二人送完其他貨物回到公司後，將系
    爭貨物搬到另1 台車上鎖上車門，再將鑰匙放在公司統一置
    放鑰匙盒內，翌日早上發現系爭貨物即已遺失等語。
  (三)均聲明：原告之訴駁回。
三、兩造不爭執之事實：
  (一)被告丙○○自96年4 月23日起至同年7 月27日止受僱於原告
    擔任司機職務，每月薪資4 萬元。
  (二)被告甲○○自96年6 月11日起至同年7 月26日止受僱於原告
    擔任隨車員職務，每月薪資27,000元。
  (三)被告二人於96年7 月19日共同受原告指派運送新力公司委託
    原告運送之系爭貨物，受貨人為蔡家公司。
  (四)系爭貨物事後遺失，被告二人於96年7 月20日向蘆竹派出所
    報案。
  (五)原告因系爭貨物遺失賠償新力公司615,510元。
  (六)原告內部作業規則並無規定如司機當日未運送完成之貨物究
    應如何處理。
四、兩造爭執事項及本院判斷：
  (一)被告二人就系爭貨物之遺失，是否有過失？
  1.按所謂過失，乃應注意能注意而不注意即欠缺注意義務之謂
    。受僱人為僱用人服勞務既受有報酬，則構成受僱人債務不
    履行之過失，應係指抽象輕過失即欠缺善良管理人之注意義
    務而言。受僱人已否盡善良管理人之注意義務，應依事件之
    特性，分別加以考量，因行為人之職業、危害之嚴重性、被
    害法益之輕重、防範避免危害之代價，而有所不同。
  2.被告丙○○、甲○○原係受僱於原告，其中丙○○擔任司機
    ，甲○○擔任隨車員，被告二人均任職於原告蘆竹物流中心
    ，受原告指派運送貨物之事實，為兩造所不爭執，足徵兩造
    間為僱傭關係，殊無疑義。又被告二人於96年7 月19日共同
    受原告指派駕駛系爭車輛，運送系爭貨物至受貨人蔡家公司
    ，事後發現遺失，被告二人於翌日即同年月20日向蘆竹派出
    所報案之事實，亦為兩造所不爭執，而被告二人既受有報酬
    而為原告服勞務，就上開運送貨物之管理，自應負抽象輕過
    失責任，亦即應負善良管理人之注意義務甚明。是本件首應
    審究者，係被告二人就系爭貨物之遺失，是否欠缺善良管理
    人之注意義務，以判定其是否應負債務不履行之過失責任。
  3.被告丙○○雖辯稱原告未規定未送完的貨物，須交回給值班
    人員或站長保管，伊將系爭貨物置放於車內，原告其他很多
    司機亦採同一方式處理，伊無過失云云，惟證人王啟龍即擔
    任原告相同職務之司機於本院審理中證稱：「（曾經當日沒
    有送完的貨要交回公司，而公司有不准的情形？）我曾經交
    回公司的值班人員，在此事發生前大概十幾天，我也曾經一
    次貨物沒有送完，我將貨物交給公司內的值班人員小李，公
    司24小時都有值班人員在裡面，值班人員不曾拒收。」等語
    ；證人方朝煌即原告蘆竹物流中心站長於本院審理中亦證稱
    ：「（被告是否曾有把沒有送完的貨上繳回公司）被告丙○
    ○在系爭貨物遺失前約二個月，曾經有一次貨物沒有送完，
    有打電話向我報備，把沒有送完的貨交給我保管」等語（以
    上均見本院97年3 月19日言詞辯論筆錄），是被告丙○○及
    證人王啟龍，均曾將未運送完成之貨物繳回公司之事實，足
    堪認定，被告丙○○上開所辯，洵無足採。
  4.被告丙○○於本院審理中自承：「（96年7 月19日將系爭貨
    物帶回公司時，值班人員有無在場？）有很多值班人員在場
    。」；「為何不將系爭貨物交給值班人員？），公司沒有硬
    性規定把貨物交給值班人員，且有很多司機都是這樣做。」
    ；「當天晚上我雖然有看到蕭主任，但我已經將系爭貨物上
    鎖，且如果交給蕭主任第二天取貨可能很麻煩」等語（見本
    院卷第60頁），益徵依被告丙○○自承，於送貨當日將系爭
    貨物帶回公司時，尚有值班人員在場，則應可將系爭貨物交
    付值班人員保管之事實，亦堪採認。
  5.被告二人雖均辯稱不知道系爭貨物之價值有61萬元左右，惟
    亦於本院審理中均自承：從系爭貨物之外觀可以看出所送的
    貨物是筆記型電腦等語（見本院卷第90頁），則依渠等之年
    齡、知識、社會經驗，所擔任職務，以筆記型電腦之價值，
    逕行置放於貨車內，雖有上鎖，仍易遭竊，被告二人無法諉
    為不知。原告縱未規定「未送完貨物究應如何處理」，然證
    人方朝煌已證述，被告丙○○曾將未送完貨物交其保管，顯
    見被告丙○○知悉送站長或值班人員保管為較妥適之方法；
    參諸當天現場有值班人員，被告二人只須將系爭貨物交予值
    班人員即可避免系爭貨物之遺失，惟竟捨此不為。益徵原告
    主張渠等二人上開行為，顯然欠缺善良管理人之注意義務而
    有過失之事實，堪以採認。從而，原告主張被告二人應負債
    務不履行之損害賠償責任，洵屬有據。
  6.原告除主張債務不履行之損害賠償責任外，尚主張民法第22
    7 條之不完全給付，惟其基礎事實相同，且目的無非求本院
    擇一而為勝訴判決。惟因原告對被告就上開債務不履行損害
    賠償請求部分，已獲勝訴判決，本院毋庸再論述其餘請求權
    ，併予敘明。
  (二)原告可請求之損害賠償金額若干？
    原告係受新力公司委託而運送系爭貨物，惟因系爭貨物遺失
    而賠償新力公司615,510 元之事實，為兩造所不爭執，並據
    證人即新力公司職員林欣頤證述明確（見本院卷第87頁）；
    復有原告提出受款人為新力公司面額為615,510 元支票1紙
    在卷可稽（見本院卷第68頁）；是證人證言與書證互核相符
    ，堪信為真正。準此，原告請求被告二人應賠償系爭貨物遺
    失之損害計615,510 元，自屬可採。
  (三)被告丙○○雖抗辯原告蘆竹物流中心，其停車場未聘保全人
    員，亦未設監視器，無專人管理門禁云云，此固為原告所不
    爭執。然如前所述，系爭貨物遺失，係因被告二人未盡善良
    管理人注意義務所致，殊與原告有無聘保全人員，設監視器
    等無關，是被告丙○○此部分所辯，委無可採。
  (四)按損害非因故意或重大過失所致者，如其賠償致賠償義務人
    之生計有重大影響時，法院得減輕其賠償金額，民法第218
    條定有明文。綜觀全案情節，卷附證據不足以證明被告二人
    就系爭貨物之遺失有故意或重大過失。惟被告二人就系爭貨
    物之遺失，應負抽象輕過失責任，已如前述；參以，被告丙
    ○○任職被告期間，每月薪資42 ,000 元，被告甲○○每月
    薪資為27,000元，為兩造所不爭執，經核算結果被告丙○○
    全年薪資所得約為504,000 元（42 ,000 元×12月= 上開金
    額）；被告甲○○全年薪資所得約為324,000 元（27,000元
    ×12月= 上開金額）；如逕認被告二人應賠償系爭貨物之損
    害615, 510元，其賠償額顯然高於被告二人任何一人一年之
    薪資，堪信其賠償致被告二人生計有重大影響，爰依上揭規
    定，將其賠償金額酌減30％，經核計結果被告二人應負賠償
    金額為430,857 元（615,510 元×70％= 上開金額）。至原
    告逾此範圍之請求，自屬無據。
  (五)末以，給付無確定期限者，債務人於債權人得請求給付時，
    經其催告而未為給付，自受催告時起，負遲延責任。其經債
    權人起訴而送達訴狀，或依督促程序送達支付命令，或為其
    他相類之行為者，與催告有同一之效力。遲延之債務，以支
    付金錢為標的者，債權人得請求依法定利率計算之遲延利息
    。民法第229條第1項、第2項、第23 3條第1項前段分別定有
    明文。本件係債務不履行損害賠償之債，而無確定期限，原
    告請求自起訴狀繕本送達翌日起算之法定遲延利息，洵屬有
    據。
五、綜上，原告依債務不履行之法律關係，請求被告丙○○、甲
    ○○均應給付原告430,857 元，及均自起訴狀繕本送達之翌
    日即被告丙○○自96年11月30日起，被告甲○○自97年3 月
    8 日起至清償日止，按週年利率百分之5 計算之利息，為有
    理由，應予准許，其逾此範圍之請求，洵屬無據，不應准許
    。又被告二人屬具有同一給付目的，本於各別之發生原因，
    對原告各負全部給付義務，乃屬不真正連帶債務，當因被告
    其中一人為給付，其他被告即同免其責任，自應判決如主文
    第2 項。
六、本件事證已臻明確，至於未論述之爭點；兩造其餘之攻擊或
    防禦方法；未經援用之證據，經斟酌後，認為均不足以影響
    本判決之結果，自無一一論駁之必要，併此敘明。
七、據上論結，原告之訴為一部有理由，一部無理由，依民事訴
    訟法第79條、第85條第2 項，判決如主文。
中    華    民    國    97    年    8    月    20     日
                  民事第二庭        法  官  張金柱
如不服本判決，應於送達後20日內，向本院提出上訴狀並表明上
訴理由，如於本判決宣示後送達前提起上訴者，應於判決送達後
10日內補提上訴理由書（須附繕本）。
以上正本證明與原本無異。
中    華    民    國    97    年    8     月    21    日
                                    書記官  黃珮娟


司法院資訊處製作；財團法人民間司法改革基金會備份。
